臺灣雲林地方法院刑事判決
111年度交訴字第40號
公  訴  人  臺灣雲林地方檢察署檢察官
被      告  朱崇誠



選任辯護人  陳怡婷律師
上列被告因過失致死案件，經檢察官提起公訴（110年度偵字第5
396號），於本院準備程序中，被告就被訴事實為有罪之陳述，
經本院合議庭裁定由受命法官獨任進行簡式審判程序，判決如下
：
    主    文
朱崇誠犯過失致人於死罪，處有期徒刑陸月，如易科罰金，以新
臺幣壹仟元折算壹日。
    犯罪事實
一、朱崇誠於民國110年6月30日15時23分許，駕駛車牌號碼000-
    0000號租賃小貨車（下稱甲車）沿雲林縣口湖鄉成龍村台17
    線由北往南方向直行，行經台17線與雲131公路之交岔路口
    （下稱案發地點）時，本應注意車前狀況，並隨時為必要之
    安全措施，而依當時天候晴、日間自然光線、柏油路面乾燥
    無缺陷、無障礙物、視距良好等客觀情形，並無不能注意之
    情事，竟疏未注意，貿然前行，適有李明智騎乘車牌號碼00
    0-0000號普通重型機車（下稱乙車），沿雲林縣口湖鄉成龍
    村台17線由南往北方向行駛，經案發地點左轉往成龍路方向
    ，亦疏未注意轉彎車應讓直行車先行，兩車因而發生碰撞，
    導致李明智受有體腔破裂骨折出血之傷害，經送往中國醫藥
    大學北港附設醫院急救，於同日16時23分許宣告急救無效不
    治死亡。嗣朱崇誠於肇事後未被發覺前，於警方抵達現場處
    理時，表明為肇事者而自首接受裁判，始查悉上情。
二、案經李明智之子李永川、李永安訴由臺灣雲林地方檢察署檢
    察官偵查起訴。
　　理    由
一、本案被告朱崇誠所犯非死刑、無期徒刑、最輕本刑為3年以
    上有期徒刑之罪，亦非高等法院管轄第一審案件，於準備程
    序進行中，被告就上揭被訴事實為有罪之陳述，經受命法官
    告知簡式審判程序之旨，並聽取其與檢察官之意見後，本院
    合議庭依刑事訴訟法第273條之1第1項規定，裁定由受命法
    官獨任進行簡式審判程序。是本案之證據調查，依同法第27
    3條之2規定，不受同法第159條第1項、第161條之2、第161
    條之3、第163條之1及第164條至第170條規定之限制，合先
    敘明。　　　
二、認定犯罪事實所憑之證據及理由
  ㈠經查，前揭犯罪事實業經被告於警詢（見相驗卷第26頁）、
    偵訊（見相驗卷第107頁，偵卷第45頁）及本院審理時（見
    本院卷第218頁）均坦承不諱，並經證人李永安於警詢（見
    相驗卷第32頁）及證人李永川於偵訊（見相驗卷第105頁、
    第107至108頁，偵卷第83頁）證述在卷，且有雲林縣警察局
    勤務指揮中心受理110報案紀錄單2紙、道路交通事故現場圖
    1份、道路交通事故調查報告表㈠㈡各1份、行車紀錄器畫面截
    圖4張、現場照片34張、證號查詢汽車駕駛人資料1紙、證號
    查詢機車駕駛人資料1紙、車輛詳細資料報表1紙及中國醫藥
    大學北港附設醫院司法相驗病歷摘要1紙在卷可稽（見相驗
    卷第21頁至23頁、第35頁、第37至39頁、第41至43頁、第45
    至77頁、第85頁、第87頁、第89頁至91頁、第101頁），復
    經本院勘驗甲車裝設之行車紀錄器錄影檔案，有勘驗筆錄在
    卷可查（見本院卷第218至219頁），是前揭犯罪事實堪以認
    定。
  ㈡按汽車行駛時，駕駛人應注意車前狀況及兩車並行之間隔，
    並隨時採取必要之安全措施，不得在道路上蛇行，或以其他
    危險方式駕車，道路交通安全規則第94條第3項定有明文。
    上開交通安全規範所揭示之注意義務，係為使汽車駕駛人謹
    慎觀察前方發生之各種車況，而依所見情形保持適度警戒，
    並及時採取必要且有效之迴避措施，從而確保交通安全。換
    言之，汽車駕駛人行駛於道路上應對於前方車況保持專注、
    警戒之態度，設法迴避可能肇致交通事故之危險情狀。查被
    告領有合格駕照，有證號查詢汽車駕駛人在卷可按（見偵卷
    第85頁），其對上開交通法規，自應有相當認知；而當時天
    候晴、日間自然光線、柏油路面乾燥無缺陷、無障礙物、視
    距良好乙節，有道路交通事故調查報告表㈠及現場照片附卷
    可佐（見偵卷第37頁、第45至77頁），足見案發地點具有相
    當之光源且無障礙物阻擋視線，被告行經案發地點時並無不
    能注意之情事，如能依上開規定而為注意，當可避免本案車
    禍之發生，然其竟疏未注意車前狀況貿然前行，致生本案車
    禍，被告確有未注意車前狀況之過失。而本案經檢察官囑託
    交通部公路總局嘉義區監理所嘉雲區車輛行車事故鑑定會鑑
    定，鑑定結論認為：「⒈李明智駕駛普通重型機車，行經行
    車管制號誌交岔路口，左轉彎未讓直行車先行，為肇事主因
    。⒉朱崇誠駕駛租賃小貨車，行經行車管制號誌交岔路口，
    未注意車前狀況，並隨時採取必要之安全措施，為肇事次因
    。」，有上述鑑定會之鑑定意見書在卷可佐（見偵卷第16至
    18頁，起訴書證據清單欄編號5之待證事實內容係誤載，應
    予更正），亦足佐證被告就事故之發生具有過失。又被害人
    李明智遭被告駕駛之甲車撞擊後，因而受有體腔破裂骨折出
    血之傷害，送醫不治因出血性休克死亡等節，亦有臺灣雲林
    地方法院檢察署相驗筆錄、相驗屍體證明書、檢驗報告書各
    1份及相驗照片34張在卷可佐（見相驗第103至109頁、第113
    頁、第115至第137頁、第139至152頁），則被告過失駕駛之
    行為與被害人之死亡結果間，自有相當因果關係。　
  ㈢綜上所述，本案事證明確，被告犯行洵堪認定，應依法論科
    。　
三、論罪科刑：
  ㈠核被告所為，係犯刑法第276條第1項之過失致人於死罪。
  ㈡被告於肇事後在現場等待，並向趕至現場處理車禍事宜，尚
    不知肇事者為何人之雲林縣警察局交通警察隊北港小隊警員
    坦承其為肇事車輛之駕駛人，而自首接受裁判乙情，有雲林
    縣警察局北港分局交通分隊道路交通事故肇事人自首情形紀
    錄表1紙在卷足佐（見相驗卷第83頁），本院認其應有接受
    司法審判之決心，爰依刑法第62條前段之規定，減輕其刑。
  ㈢爰以行為人之責任為基礎，審酌被告行車未注意遵守相關道
    路交通安全規範，因一時疏忽致生本案車禍，造成被害人傷
    重不治死亡，被害人家屬因此遭受天人永隔、無可挽回的喪
    親之痛，其所為實有不該；惟念及被告犯後坦承犯行，態度
    尚可；復審酌被告與被害人就本案車禍之發生均有過失，被
    告為肇事次因；並考量被告事發後即積極與被害人家屬調解
    ，有雲林縣口湖鄉調解委員會調解通知書5份在卷可參（見
    本院卷第117至125頁），於本院審理時被告亦曾與被害人家
    屬調解2次，然因被害人家屬未於調解期日全數到場，致調
    解不成立（見本院卷第149頁、第229頁），嗣雖經本院促成
    被告與被害人家屬全體到場調解，然雙方仍無法達成共識，
    被告終究未與被害人家屬和解並填補犯罪所生損害；兼衡被
    告於本院審理中自陳大學畢業之智識程度、從事製造業、每
    月收入新臺幣28,000元、未婚、無需要扶養之對象之生活狀
    況（見本院卷第221頁）等一切情狀，量處如主文所示之刑
    ，並諭知如易科罰金之折算標準。
　㈣至辯護人雖請求對被告為緩刑宣告，本院審酌被告雖未曾因
    故意犯罪受有期徒刑以上刑之宣告，且自始至終坦承犯行，
    並積極與被害人家屬調解，惟終究未與被害人家屬達成和解
    或取得被害人家屬之諒解，尚未填補被害人家屬因犯罪所生
    損害，已如前述，誠難認被告所受前開宣告之刑以暫不執行
    為適當，是辯護人上開所請，尚難准許。　
據上論斷，應依刑事訴訟法第273條之1第1項、第299條第1項前
段（僅引程序法條），判決如主文。　　　
本案經檢察官李松諺提起公訴，檢察官林豐正到庭執行職務。
中　　華　　民　　國　　111 　年　　10　　月　　3 　　日
                  刑事第二庭     法　官  趙俊維　
以上正本證明與原本無異。　　　　　　　　　 
如不服本判決應於收受判決後20日內向本院提出上訴書狀，並應
敘述具體理由；其未敘述上訴理由者，應於上訴期間屆滿後20日
內向本院補提理由書（均須附繕本）。「切勿逕送上級法院」。
                                 書記官  黃嫀文
中　　華　　民　　國　　111 　年　　10　　月　　4 　　日

附錄本案論罪科刑法條全文：
中華民國刑法第276條
因過失致人於死者，處5年以下有期徒刑、拘役或50萬元以下罰
金。